【裁判字號】    98,簡上,107
【裁判日期】    980904
【裁判案由】    傷害
【裁判全文】
台灣屏東地方法院刑事判決      98年度簡上字第107號
公  訴  人  臺灣屏東地方法院檢察署檢察官
上  訴  人即
被      告  丙○○
上列上訴人即被告因傷害案件，不服台灣屏東地方法院97年度簡
字第2039號中華民國97年11月17日第一審簡易判決（聲請簡易判
決處刑案號97年度偵字第6684號），提起上訴，本院管轄之第二
審合議庭判決如下：
    主  文
上訴駁回。
    事  實
一、乙○○與丙○○係鄰居，二人於民國97年9月4日下午6時許
    ，在屏東縣屏東市○○○○路巷71之3號前，因細故發生爭
    執，竟互基於傷害人身體之犯意，徒手相互毆打，並於地上
    扭打，以拉扯、口咬、踹踢等方式傷害對方，致乙○○受有
    背部挫傷併瘀血、右大姆指咬傷併感染、左膝及左上臂、左
    臉、右前臂多處擦傷之傷害，丙○○受有頭部外傷併左後枕
    5x5 公分血腫、右上臂內側4x3 公分擦傷、後頸、背部疼痛
    之傷害，並分送寶建醫院及屏東基督教醫院救治。
二、案經乙○○、丙○○訴由臺灣屏東地方法院檢察署檢察官聲
    請以簡易判決處刑。
    理  由
一、按刑事訴訟法第62條準用民事訴訟法第138 條規定，不能依
    民事訴訟法第136條、第137 條之規定為送達者，得將文書
    寄存送達地之自治或警察機關並作送達通知書，黏貼於應受
    送達人之住居所、事務所或營業所門首，以為送達。又按民
    法第120 條第2 項規定：「以日、星期、月或年定期間者，
    其始日不算入。」寄存送達發生效力所應經之十日期間，應
    自寄存日之翌日起算，又依民法第121 條第1 項規定：「以
    日、星期、月或年定期間者，以期間末日之終止，為期間之
    終止。」是寄存送達發生效力所應經之十日期間，係以其期
    間末日之終止，為十日期間之終止，此後即開始計算所應為
    訴訟行為之法定不變期間（最高法院94年7 月5 日94年度第
    一次民、刑事庭會議決議(一)、(二)參照）。查本院原審送達判
    決時，原審判決書雖寄存於被告送達地之警察機關，然被告
    並未於其住所之門首收到送達通知書（見被告於本院審理筆
    錄之陳述），是本院於97年11月28日所為之寄存送達，尚不
    生送達之效力，本院原審乃再於98年3 月20日重為送達，此
    時方生送達之效力，而被告於收受送達後之98年4 月2 日上
    訴並未逾越上訴期間，核先敘明。
二、上開犯罪事實，業據被告丙○○於警、偵訊中坦承不諱，然
    其另辯稱: 係乙○○先動手打人，其才反擊，為正當防衛云
    云。按正當防衛必須對於現在不法之侵害始得為之，侵害業
    已過去，即無正當防衛可言。至彼此互毆，又必以一方初無
    傷人之行為，因排除對方不法之侵害而加以還擊，始得以正
    當防衛論。故侵害已過去後之報復行為，與無從分別何方為
    不法侵害之互毆行為，均不得主張防衛權，最高法院30年上
    字第1040號判例著有明文。查被告丙○○、乙○○二人因垃
    圾問題發生口角，丙○○先推倒乙○○，二人進而扭打等情
    ，業據證人甲○○證述明確，所述核與告訴人乙○○互核相
    符，證人甲○○與二造均為鄰居關係，亦無仇恨，當無故意
    誣攀被告之理，此外，復有寶建醫院診斷證明書記載乙○○
    受有背部挫傷併瘀血之傷害，此顯係遭被告推倒後，乙○○
    背部觸地，二人在地上扭打所致，足證被告所辯並非實在，
    是被告犯行核與事實相符，事證明確，罪行應堪認定。
三、另被告於本案言詞辯論終結後，方具狀主張傳喚證人湯耀明
    ，並稱該證人為現場目擊者云云。惟查被告於本院準備程序
    中並未陳述該證人為現場目擊者，且經本院詢以有何證據要
    調查時，其稱: 我沒有證據 (要調查)，... ， 證人甲○○
    住在我家對面，對檢察官聲請傳喚證人甲○○沒有意見，有
    本院準備程序筆錄可稽，是證人甲○○之證述顯足以證明本
    案事實，尚無另行浪費國家訴訟資源，再行傳喚證人湯耀明
    之必要，附此敘明。
四、核被告所為，係犯刑法第277 條第1 項之傷害罪。原審審酌
    被告年齡、品行、智識程度、犯罪所生之損害、其犯罪之手
    段、過程，對於他人造成危害之程度等一切情狀，依刑事訴
    訟法第449 條第1 項前段，刑法第277 條第1 項、第41條第
    1 項前段，逕以簡易判決處拘役30日，並諭知易科罰金之折
    算標準，其認事用法，均無不合，量刑亦屬妥適。被告上訴
    意旨空言指摘原審判決不當，顯無理由，應予駁回。
五、被告上訴意旨另以：被告為大陸籍人士，不知本地法律，並
    為低收入戶，請求給予緩刑云云。經查被告與告訴人並未達
    成和解，對被害人之人身傷害未有實際賠償，若僅以其持有
    低收入戶證明即可獲得緩刑宣告，與傷害罪所保護之社會法
    益及被告造成之本案實害相比，顯不相當；次查被告既自承
    尚有餘力搭機飛返中國，顯見其經濟能力尚可，竟心存僥倖
    ，自認非本地人士、不懂我國法律，即可脫免刑責，其行並
    無可憫之處，其顯非生活困頓而無力繳納易科罰金之人；再
    若認只要被告上訴，一律均可獲得緩刑宣告，無須衡量前述
    各種犯罪情狀，則不啻鼓勵投機，致公眾法益之保障無法獲
    得預防之效果，為達刑法之懲罰性及教化目的，本院基此爰
    不為緩刑之宣告，併此敘明。
據上論斷，應依刑事訴訟法第455 條之1 第1 項、第3 項、第36
8 條，判決如主文。
本案經檢察官廖華君到庭執行職務。
中    華    民      國      98    年   9    月   4    日
                    刑事第五庭
                              審判長法  官    石家禎
                                    法  官    林家聖
                                    法  官    陳秀慧
以上正本證明與原本無異。
不得上訴。
中    華    民      國      98    年   9    月   4    日
                                    書記官    林鴻仁


司法院資訊處製作；財團法人民間司法改革基金會備份。
